臺灣雲林地方法院刑事判決　　　　　　　　　　　　九十一年度交易字第一六三號
　　公　訴　人　臺灣雲林地方法院檢察署檢察官
　　被　　　告　乙○○
右列被告因過失傷害案件，經檢察官提起公訴（九十一年度偵字第一二四六號），本
院判決如左：
    主  文
乙○○因過失傷害人致重傷，處有期徒刑肆月，如易科罰金，以參佰元折算壹日。
    事  實
一、乙○○於民國九十年十二月六日下午六時許，駕駛車號ＮＸ－四五三○號自用小
    客車，由雲林縣虎尾鎮○○路十九號旁道路左轉後，由西向東往虎尾鎮方向行駛
    ，途經雲林縣虎尾鎮○○里○○路往三合里路口時，原應注意車前狀況，並隨時
    採取必要之安全措施，及駕車行經閃光黃燈號誌交岔路口時，閃光黃燈表示「警
    告」，應減速接近，注意安全，小心通過，而依當時天候為晴天，夜間有日光燈
    照明，路面有水漬、溼潤，無缺陷、無障礙物、號誌正常動作等客觀環境判斷，
    亦無不能注意之情形，詎乙○○疏未注意上述規定，於行經該閃光號誌之交岔路
    口時，竟猶以時速約四十至五十公里超速行駛，且未注意車前狀況，適有王黃
    騎乘腳踏車由南向北方向駛來，行經該閃光號誌交岔路口時左轉，而違規逆向行
    駛，乙○○因該處視線不佳，迨見及王黃已不急煞閃，乙○○所駕上開自小客
    車車頭前方乃撞及王黃腳踏車之前輪，王黃因而人車倒地，造成王黃受有
    頭部外傷併急性右側硬腦膜上出血及意識昏迷、左側肱骨骨折、右側鎖骨骨折等
    傷害，其中右側硬腦膜上出血造成王黃現仍呈植物人狀態之重傷害。乙○○於
    肇事後，隨即以電話報警，並在警員到達現場處理時，自首犯罪，而接受裁判。
二、案經代行告訴人甲○○告訴及雲林縣警察局虎尾分局報請臺灣雲林地方法院檢察
    署檢察官偵查起訴。
    理  由
一、訊之被告乙○○，對於右揭時、地駕駛上開車輛，以時速約四十至五十公里之速
    度行駛，而不慎與被害人王黃所騎乘之腳踏車發生碰撞，造成被害人王黃倒
    地受有上開傷害等情坦白承認，核與代行告訴人甲○○所指訴被害人王黃遭被
    告所駕駛之自小客車撞及而受傷之情節相符。代行告訴人甲○○於本院審理時雖
    指稱被害人王黃當時騎乘腳踏車是要穿越道路，並非逆向行駛云云，然依被告
    於警訊中供稱：伊行經該路口往虎尾方向，自行車行駛在我的車道逆向行駛，我
    便反應煞車不及而對撞等語，於本院審理時亦供述：伊係直行，被害人則是自另
    一路口騎著腳踏車過來，本來要穿越馬路，但卻逆向行駛在伊車道上等語，復參
    酌卷附之道路交通事故調查報告表及現場照片所示，肇事後腳踏車及血跡遺留在
    往虎尾方向車道內，而腳踏車前輪彎曲，被告自小客車引擎蓋、車頂凹陷嚴重，
    前擋風玻璃破裂，足見被告供述與現場跡證相符，兩車係於往虎尾方向之車道內
    對撞，而被告車輛於碰撞前之車速不慢，故被害人王黃當時係逆向行駛，堪予
    認定，被告自承當時時速約四十至五十公里，亦堪採信。
二、按汽車行駛時，駕駛人應注意車前狀況，並隨時採取必要之安全措施；閃光黃燈
    交岔路口時，閃光黃燈表示「警告」，車輛應減速接近，注意安全，小心通過，
    道路交通安全規則第九十四條第三項、道路交通標誌標線號誌設置規則第二一一
    條第一項第一款分別定有明文，被告駕駛車輛，自應注意遵守上開交通規定，且
    依卷附道路交通事故調查表及現場照片所示，當時天候為晴天，夜間有日光燈照
    明，路面有水漬、溼潤，無缺陷，無障礙物及號誌正常動作等客觀情狀判斷，並
    無不能注意之情事，詎被告疏未注意上開規定，於行經該閃光號誌之交岔路口時
    ，竟猶以時速約四十至五十公里超速行駛，且未注意車前狀況，以致肇事，顯有
    過失無訛。又本件車禍肇事責任經送請臺灣省車輛行車事故覆議鑑定委員會鑑定
    結果，該覆議鑑定委員會認「王黃夜晚騎乘腳踏車，逆向行駛不當，為肇事主
    因。乙○○夜晚駕駛自小客車，行經閃光號誌交岔路口未減速慢行且未注意車前
    狀況，為肇事次因。」，有該委員會九十一年八月十六日府覆議字第九一一四七
    ○號函所附之覆議意見書在卷可參，亦同此認定。雖被害人王黃騎乘腳踏車行
    經上開肇事地點，違規逆向行駛，亦屬有過失，惟仍無從解免被告過失之責。又
    被害人王黃因本件車禍受有頭部外傷併急性右側硬腦膜上出血及意識昏迷、左
    側肱骨骨折、右側鎖骨骨折等傷害，經接受緊急開顱及血塊清除手術後，現仍呈
    植物人狀態，有財團法人佛教慈濟綜合醫院大林分院診斷證明書二紙及該院九十
    一年十月九日（九十一）慈醫大林文字第○○○三四○號函在卷可證，被害人王
    黃所受右側硬腦膜上出血之傷害已達重大不治或難治之程度，自屬重傷害無訛
    。又被害人王黃因本件車禍受有上開傷害，被告之過失行為與被害人王黃之
    受傷結果間，具有相當因果關係。且被告對被害人王黃因受傷害所產生之重傷
    害加重結果，在通常觀念上亦無不能預見之情事，自應就過失傷害之加重結果負
    其責任。此外，復有肇事現場及車輛之照片三十一張、ＮＸ－四五三○號自小客
    車車籍作業系統查詢認可資料一紙在卷可稽。本件事證明確，被告之過失犯行，
    可以認定，應依法論罪科刑。
二、核被告所為，係犯刑法第二百八十四條第一項後段之過失傷害人致重傷罪。被告
    於肇事後即電話報警，業據其供明在卷，並在警員前往現場處理時，即當場承認
    為肇事人，有證人即至現場處理之警員丙○○結證在卷可憑，係對於未發覺之罪
    自首而接受裁判，爰依刑法第六十二條前段規定，減輕其刑。爰審酌被告前無犯
    罪紀錄，素行尚良好，因一時駕車疏於注意而肇事，致被害人受有重傷害，已呈
    植物人狀態，損害非輕，肇事後雖因經濟狀況不佳，未與被害人家屬達成民事和
    解，惟念被害人家屬已領取強制汽車責任保險金新臺幣一百四十萬元，已據代行
    告訴人甲○○陳明在卷，而被害人騎乘腳踏車逆向行駛為本件車禍之肇事主因，
    被告僅屬肇事次因，過失程度較低，犯後亦已坦承犯行之態度等一切情狀，量處
    如主文所示之刑，並諭知易科罰金之折算標準。
據上論斷，應依刑事訴訟法第二百九十九條第一項前段，刑法第二百八十四條第一項
後段、第六十二條前段、第四十一條第一項前段，罰金罰鍰提高標準條例第一條前段
、第二條，判決如主文。
本案經檢察官丁○○到庭執行職務。
中      華      民      國      九十一      年      十一    月    八    日
                                        臺灣雲林地方法院刑事第一庭
                                            法  官  廖  國  勝
右正本證明與原本無異。
如不服本判決，應於判決送達後十日內向本院提出上訴狀( 應附繕本 )。
                                            書記官  顏  錦  清
中      華      民      國      九十一      年      十一    月    八    日
附錄本案論罪科刑法條全文：
刑法第二百八十四條第一項：
因過失傷害人者，處六月以下有期徒刑、拘役或五百元以下罰金，致重傷者，處一
年以下有期徒刑、拘役或五百元以下罰金。
